【裁判字號】    95,交抗,83
【裁判日期】    950626
【裁判案由】    聲明異議
【裁判全文】
臺灣高等法院高雄分院刑事裁定          95年度交抗字第83號
抗告人即
受處分人    甲○○
上列抗告人因聲明異議案件，不服臺灣高雄地方法院中華民國95
年4 月27日裁定（95年度交聲字第88號），提起抗告，本院裁定
如下：
    主  文
抗告駁回。
    理  由
一、本件經本院審理結果，認第一審裁定認事、用法均無違誤，
    應予維持，並引用第一審裁定之事實、理由及證據（如附件
    ）。
二、抗告意旨略以：抗告人並無未繫安全帶之違規行為，員警取
    締抗告人時並無照相存證，顯然缺乏證據，員警取締抗告人
    違規，亦有績效之利益，原審法院僅憑員警之證詞即認定抗
    告人違規，難使抗告人信服；又員警對一般民眾隨便攔檢，
    人民敢怒不敢言，且員警執勤時知法犯法，將車輛停放在斑
    馬線上，又台電大林廠內有醒目之牌告，抗告人豈有可能未
    繫安全帶進入廠區，抗告人並無違規行為，請鈞院明察，撤
    銷原裁定，另為適當之裁定云云。
三、本院查：抗告人有違反道路交通管理處罰條例第31條第1項
    規定之事實及證據，已經原裁定論述甚詳，事證已臻明確。
    至抗告人爭執員警未錄影或照相存證云云，按汽車駕駛人有
    違反道路交通管理處罰條例之行為者，交通勤務警察得當場
    攔截製單舉發，此觀道路交通管理處罰條例第7 條、第7條
    之2 第1 項規定自明，此與同條例第7 條之2 第1 項第6款
    規定逕行舉發之違規事件經以科學儀器取得證據資料之情形
    迥異，而抗告人違規情節明確，值勤員警並無誤認等情，業
    經警員到庭證述明確，此經原裁定敘述明確，再參以當場攔
    檢取締交通違規案件，有其突發性、臨時性、急迫性，難以
    苛責警員必以科學儀器照相存證始得舉發，因此，當場舉發
    之交通違規事件並不以員警提出違規照片或錄影帶為必要。
    又員警於執行取締時有無交通違規，核與認定抗告人之違規
    行為無涉，非本件應予審酌之事實。抗告人否認違規，指摘
    原裁定不當，提起抗告，為無理由，應予駁回。
四、據上論結，應依道路交通案件處理辦法第26條、刑事訴訟法
    第412 條，裁定如主文。
中    華    民    國    95    年    6     月    26    日
                  刑事第一庭    審判長法  官  郭雅美
                                      法  官  莊崑山
                                      法  官  范惠瑩
以上正本證明與原本無異。
不得再抗告。
中    華    民    國    95    年    6     月    26    日
                                      書記官  張明賢
附件：
臺灣高雄地方法院交通事件裁定          95年度交聲字第88號
原處分機關  高雄市政府
異  議  人
即受處分人  甲○○
上列受處分人因違反道路交通管理處罰條例案件，對於高雄市政
府中華民國93年6 月30所為之處分（原處分案號：高市府交裁字
第裁32-B00000000號），聲明異議，本院裁定如左：
    主  文
異議駁回。
    理  由
一、依異議人民國93年7 月12日聲明異議狀（影本）所載，其異
    議意旨係以：原處分機關以伊於93年4 月8 日上午10時24分
    許，駕駛車牌號碼ZE-5452 號自小客車，行經高雄市○○區
    ○○路附近時，因未依法繫安全帶，經警攔檢舉發，而依道
    路交通管理處罰條例第31條第1 項之規定，裁處罰鍰新臺幣
    （下同）1,500 元。惟伊當時係由小港進入中鋼廠區，到紅
    毛港台電辦事，沿途行經之處均有警哨，怎可能不繫安全帶
    ？警員以伊未繫安全帶為由而開單舉發，與事實不符，原處
    分機關未審酌及此，逕以裁決，顯有未當，爰依法聲明異議
    等語。
二、按汽車行駛於道路上，其駕駛人或前座乘客未繫安全帶者，
    處駕駛人1,500 元罰鍰，道路交通管理處罰條例第31條第1
    項定有明文。是本件應審究之重點，乃異議人有無上開駕車
    行駛於道路上未依規定繫安全帶之事實。經查：
(一)、證人即舉發異議人違反本件交通違規案件之高雄市政府警察
    局小港分局海汕派出所警員謝志芳，於本院93年度交聲字第
    221 號即異議人就上開違規事件聲明異議案件（該案件經本
    院以異議不合法裁定駁回確定）調查時證稱：「（問：本件
    是否為你舉發？情形如何？）本件是我舉發的，當時我是執
    行10點至12點之專案勤務，取締未戴安全帽、未繫安全帶，
    約在10點24分，他（異議人）是從鳳北路由北往南到路口要
    右轉海汕一路，我人站的位置是在左邊，靠巡邏車那邊，距
    離不超過10公尺，不如異議人所述超過200 公尺，當時異議
    人駕駛自小客車右轉速度不快，而由我們副主管攔檢，所以
    從那個角度、距離可以清楚看到異議人並未繫安全帶，他當
    時前座有搭載1 人，兩人均未繫安全帶，因為副主管是不負
    責開單，所以副主管請異議人下車，後我將異議人請到巡邏
    車旁邊，且我當時有將巡邏燈打開，到巡邏車時我有告知異
    議人你未繫安全帶，我依法舉發，異議人當時他說是記者，
    請我不要開單，但我說我們已經依法舉發了。」等語綦詳（
    見本院93年度交聲字第221 號卷93年6 月18日筆錄），並經
    本院調取上開交聲字第221號卷查明屬實。
(二)、依上所述，可知證人謝志芳係當日現場舉發違規案件之警員
    ，對於駕駛人如何違規等情，應知悉甚詳，且證人謝志芳與
    異議人又無嫌隙，立場較為客觀，當無誣陷之理。而當時取
    締違規之時間約上午10時24分許，日間自然光線，視距良好
    ，證人謝志芳距異議人之車輛又僅相隔不到10公尺，以其相
    對距離判斷，就異議人有無未繫安全帶一事，證人謝志芳應
    無誤看之可能，況異議人經警告知違規事實後，又表示其記
    者身分，故證人謝志芳印象較為深刻，亦與常理相符，由此
    亦可證明證人謝志芳之證詞應屬中性、客觀，且與事實較為
    符合，其證述當日異議人未依規定繫安全帶等語，應可採信
    。此外，並有載有異議人上開違規事實之舉發違反道路交通
    管理事件通知單在卷可稽，異議人駕車行駛於道路上未依規
    定繫安全帶之事實，應可認定。
(三)、綜上所述，異議人確有駕車行駛於道路上而未依規定繫安全
    帶之事實。從而，原處分機關依上開規定，處罰異議人1,50
    0 元，自屬有據。異議人執詞聲明異議，為無理由，應予駁
    回。
三、據上論斷，依道路交通案件處理辦法第19條，裁定如主文。
中    華    民    國    95    年    4     月    27    日
                        交通法庭  法  官  唐照明
以上正本證明與原本無異。
如不服本裁定，應於收受送達後5 日內向本院提出抗告狀。
中    華    民    國    95    年    4     月    27    日
                                  書記官  盧聰明


司法院資訊處製作；財團法人民間司法改革基金會備份。
